臺灣臺中地方法院刑事裁定
111年度聲字第1536號
聲明異議人  
即 受 刑人 陳建志



上列聲明異議人即受刑人因竊盜等案件，對於臺灣臺中地方檢察
署檢察官之執行指揮（111年執更字第4號執行指揮書），聲明異
議，本院裁定如下：
    主    文
臺灣臺中地方檢察署檢察官111年執更字第4號執行指揮書撤銷，
由臺灣臺中地方檢察署檢察官更為處分。
    理    由
一、聲明異議人即受刑人陳建志（下稱受刑人）聲明異議意旨略
    以：臺灣臺中地方檢察署111年執更字第4執行指揮書（下稱
    執行指揮書），就下列折抵刑期部分有違誤之處：㈠臺灣桃
    園地方法院109年度審易字第23號案件部分，受刑人自民國1
    08年11月19日至108年12月13日羈押25日，然執行指揮書就
    此部分漏未折抵刑期；㈡臺灣高等法院臺中分院110年度上易
    字第225號案件，押票日期為110年3月5日至110年6月5日，
    羈押期間經臺灣基隆地方檢察署借提至新店戒治所執行觀察
    勒戒，但受刑人並未接獲停止羈押之通知，執行指揮書觀察
    勒戒期間關於羈押及折抵日數欄第2點記載「觀察勒戒自110
    年5月4日至110年6月14日止計1月10日…不可折抵」，受刑人
    未接獲停止羈押之通知，則執行觀察勒戒期間得否折抵刑期
    ，懇請鑒察；㈢受刑人於110年6月17日至110年12月10日執行
    強制工作，然經廢除保安處分，執行期間為何不能折抵刑期
    ，爰依法聲明異議等語。
二、經查：　　
　㈠受刑人因犯竊盜等罪，經法院分別判處罪刑確定，嗣經檢察
    官聲請定應執行之刑，由本院以110年度聲字第4065號裁定
    應執行有期徒刑5年8月確定，並由臺灣臺中地方檢察署檢察
    官據以核發111年執更字第4號（癸股）執行指揮書等情，此
    經本院調取核閱臺灣臺中地方檢察署111年執更字第4號執行
    卷宗無訛。
　㈡就臺灣桃園地方法院109年度審易字第23號案件部分：
　⒈按「裁判確定前羈押之日數，以1日抵有期徒刑或拘役1日，
    或第42條第6項裁判所定之罰金額數」刑法第37條之2第1項
    定有明文。
  ⒉查受刑人因竊盜等案件，經臺灣桃園地方法院以109年度審易
    字第23號判決判處應執行有期徒刑3年，嗣經上訴，由臺灣
    高等法院以110年度上易字第293號判決上訴駁回確定，原由
    臺灣桃園地方檢察署以110年度執字第6016號指揮書發監執
    行，受刑人於該案之偵查期間經檢察官聲請羈押獲准，其羈
    押期間自108年11月19日至108年12月13日，共計羈押25日，
    有臺灣高等法院被告前案紀錄表、臺灣桃園地方檢察署111
    年1月19日桃檢維癸110執6016字第1119006752號函、110年
    執癸字第6016號指揮書及臺灣桃園地方法院押票、刑事被告
    保證書在卷可憑。
　⒊受刑人於該案判決確定前既經羈押25日，揆諸前揭規定，自
    應將該段羈押日數折抵確定判決之有期徒刑，始為適法（按
    ：本案經判處之拘役20日，業經臺灣桃園地方檢察署依刑法
    第51條第1項第9款但書規定簽請免予執行在案），然檢察官
    執行指揮書之羈押及折抵日數並無此部分之記載，似有漏未
    計入折抵刑期日數之情，受刑人對檢察官執行指揮書此部分
    之漏未折抵聲明異議，顯非無據。
　㈢就臺灣高等法院臺中分院110年度上易字第225號案件，羈押
    期間是否與執行觀察、勒戒併行部分：　
　⒈本案偵、審期間，受刑人於109年10月12日經員警逮捕，臺灣
    臺中地方檢察署檢察官於109年10月14日向本院聲請羈押獲
    准，嗣受刑人檢察官提起公訴繫屬本院，由本院於109年12
    月9日裁定羈押，該案經本院以109年度易字第3153號判決後
    ，受刑人提起上訴，由臺灣高等法院臺中分院受理後，裁定
    自110年2月25日起羈押3月，並於110年4月20日以110年度上
    易字第225號判決確定，嗣因受刑人另案經法院裁定令入勒
    戒處所施以觀察、勒戒，乃於110年5月4日起入法務部○○○○○
    ○○○附設勒戒處所執行觀察、勒戒處分，於110年6月15日執
    行完畢等情，經本院依職權調閱本案案卷及執行卷宗核閱無
    誤。
　⒉受刑人雖以前詞指稱檢察官之指揮不當，然查：
　①臺灣高等法院臺中分院係由值日法官於110年2月25日裁定自
    該日起羈押3月，此經本院核閱該案卷宗無訛，受刑人指稱
    該院押票日期為110年3月5日至110年6月5日，顯有誤會。
　②臺灣高等法院臺中分院110年度上易字第225號案件，經該院
    審理後，於110年4月20日宣判而告「確定」，有臺灣高等法
    院被告前案紀錄表在卷可佐，受刑人固於110年5月4日起入
    法務部○○○○○○○○附設勒戒處所執行觀察、勒戒處分，然此段
    期間已非法「裁判確定前羈押之日數」，而僅係執行觀察、
    勒戒，並無羈押期間與執行觀察、勒戒併行，自不生折抵之
    問題。故受刑人以此指摘檢察官執行指揮違法不當云云，並
    無理由，應予駁回。　　
　㈣就臺灣高等法院臺中分院110年度上易字第225號案件宣告於
    刑之執行前令入勞動場所強制工作3年，並已執行部分：　
　⒈按刑罰執行，由檢察官依指揮書附具之裁判書為之，刑事訴
    訟法第457條第1項、第458條規定至明；而判決確定後即生
    效力，檢察官如依確定判決內容為指揮執行，自難指檢察官
    執行之指揮為違法或其執行方法不當；除法院之確定判決或
    定執行刑之確定裁定有違法情事，經非常上訴或再審程序，
    加以撤銷或變更者外，原確定裁判有其執行力，檢察官應據
    以執行；從而，於法院之確定裁判變更前，檢察官據以執行
    ，其執行之指揮即難認有違法或不當（最高法院100年度台
    抗字第936號、101年度台抗字第301號、103年度台抗字第62
    4號裁定意旨參照）。又司法院於110年12月10日公布釋字第
    812號解釋文：「中華民國94年2月2日修正公布並自95年7月
    1日施行之刑法第90條第1項及第2項前段規定：『（第1項）
    有犯罪之習慣或因遊蕩或懶惰成習而犯罪者，於刑之執行前
    ，令入勞動場所，強制工作。（第2項前段）前項之處分期
    間為3年。』95年5月30日修正公布並自同年7月1日施行之竊
    盜犯贓物犯保安處分條例第3條第1項規定：『18歲以上之竊
    盜犯、贓物犯，有犯罪之習慣者，得於刑之執行前，令入勞
    動場所強制工作。』同條例第5條第1項前段規定：『依本條例
    宣告之強制工作處分，其執行以3年為期。』就受處分人之人
    身自由所為限制，均違反憲法第23條比例原則，與憲法第8
    條保障人身自由之意旨不符，均應自本解釋公布之日起失其
    效力。自本解釋公布之日起，確定終局裁判所宣告之強制工
    作，尚未執行或執行未完畢者，應免予執行；受處分人應另
    執行徒刑者，自本解釋公布之日起至檢察官指揮執行徒刑之
    日止，其在原勞動場所等候執行徒刑之期間，應算入執行徒
    刑之期間。」。
　⒉查受刑人因竊盜等案件，經臺灣高等法院臺中分院以110年度
    上易字第225號判決判處應執行有期徒刑2年3月，並應於刑
    之執行前，令入勞動場所強制工作3年確定，嗣受刑人於110
    年6月17日入法務部矯正署泰源技訓所執行刑前強制工作，
    迄司法院大法官於110年12月10日作成釋字第812號解釋，宣
    告強制工作規定違憲。受刑人雖以上情聲明不服，惟
　　查：
　①司法院釋字第812號之解釋理由中已說明：「法院依系爭規定
    一至七宣告強制工作，自屬合法有效，亦不因本解釋而生實
    質違法情事，縱嗣經本解釋宣告違憲，係自公布當日起發生
    效力，亦無從否定過去符合憲法要求具公益性質之法秩序事
    實」，故檢察官於釋字第812號解釋前之執行指揮難認有何
    違法或不當。
　②觀諸司法院釋字第812號之解釋文「受處分人應另執行徒刑者
    ，自本解釋公布之日起至檢察官指揮執行徒刑之日止，其在
    原勞動場所等候執行徒刑之期間，應算入執行徒刑之期間」
    ，明確表示係自解釋公布之日起至檢察官指揮執行徒刑之日
    止，受刑人在原勞動場所等候執行徒刑之期間始可算入執行
    徒刑之期間，已就可折抵刑期之對象、範圍為明確之限制，
    並未將先前已執行之強制工作期間含括於可折抵徒刑之範圍
    內，且解釋理由中亦已敘明法院於本解釋前依規定宣告強制
    工作，自屬合法有效，不因本解釋而生實質違法情事。是以
    ，受刑人認其業經執行之強制工作期間應折抵後續徒刑，於
    法無據，殊難憑採。
四、綜上，本件受刑人以上開㈢、㈣部分之理由聲明異議，雖無理
    由，然就上開㈡之部分，受刑人於臺灣桃園地方法院109年度
    審易字第23號案件既經羈押25日，自應將該段羈押日數折抵
    確定判決之有期徒刑，始為適法，然檢察官執行指揮書之羈
    押及折抵日數並無此部分之記載，似有漏未計入折抵刑期日
    數之情，受刑人對檢察官執行指揮書此部分之漏未折抵聲明
    異議，顯非無據，應由本院將檢察官前揭執行指揮書予以撤
    銷，並由執行檢察官另為適法之處分。
五、依刑事訴訟法第486條、第220條，裁定如主文。
中　　華　　民　　國　　111 　年　　7 　　月　　27　　日
                  刑事第十六庭  法  官  江彥儀
上正本證明與原本無異。
如不服本裁定，應於送達後五日內，向本院提出抗告狀。
                                書記官  曾靖文
中　　華　　民　　國　　111 　年　　7 　　月　　27　　日